【裁判字號】    98,上易,124
【裁判日期】    981104
【裁判案由】    贓物等
【裁判全文】
臺灣高等法院花蓮分院刑事判決         98年度上易字第124號
上  訴  人  臺灣臺東地方法院檢察署檢察官
上  訴  人
即  被  告  甲○○
選任辯護人  邱聰安律師
被      告  乙○○
上列上訴人因贓物等案件，不服臺灣臺東地方法院97年度易字第
339號中華民國98年6月5日第一審判決（起訴案號：臺灣臺東地
方法院檢察署96年度偵字第2512號），提起上訴，本院判決如下
：
    主  文
上訴駁回。
甲○○緩刑參年。
    事 實 及 理 由
壹、證據能力部分：
    按被告以外之人（包括證人、鑑定人、告訴人、被害人及共
    同被告等）於審判外之陳述雖不符刑事訴訟法第159條之1至
    之4等4條之規定，而經當事人於審判程序同意作為證據，法
    院審酌該言詞陳述或書面陳述作成時之情況，認為適當者，
    亦得為證據；當事人、代理人或辯護人於法院調查證據時，
    知有刑事訴訟法第159條第1項不得為證據之情形，而未於言
    詞辯論終結前聲明異議者，視為有前項之同意，同法第159
    條之5定有明文。本案被告及其辯護人於本院準備程序中對
    於卷內供述及非供述證據之證據能力表示均不爭執，同意作
    為證據，本院審認上開證據，核無違法取證或不適當情事，
    依刑事訴訟法第159條之5第2項之規定，均有證據能力。
貳、實體部分：
一、本案經本院審理結果，認第一審以上訴人即被告甲○○犯刑
    法第349條第2項之故買贓物罪，判處有期徒刑10月；被告乙○○被訴故買贓物部分無罪，認事用法均無不當，量刑亦稱
    妥適，應予維持，除原判決第10頁第8行有關告訴人丙○○
    所述「是粗估應仍有40萬元之價值」之記載，應更正為「（
    辯護人問：用了10年了還有40幾萬元的價值嗎？）有。」之
    外，其餘並引用第一審判決書記載之事實、證據及理由（如
    附件）。
二、被告甲○○上訴意旨以：本件判決後伊已經與告訴人丙○○
    達成和解，賠償新臺幣12萬元，並已給付完畢，有和解書1
    份在卷可按，告訴人亦願意原諒被告，被告願意認罪，且告
    訴人之挖土機被偷10日後已經取回，損害尚屬輕微，而伊轉
    賣給乙○○之36萬8千元亦已返還乙○○，而交付羅清鴻之
    18萬元價金，則已經損失，伊並無犯罪所得，爰請求給予自
    新之機會，予以緩刑宣告等語。
三、檢察官上訴意旨則以：
  1.原審逕以證人丙○○及被告乙○○2人於審判中證述失竊之
    挖土機估計約為新臺幣（下同）40萬元，尚為合理，而認定
    本件挖土機的市價為40萬元，惟未敘明何以上開2人之估計
    可據為認定挖土機市價之理由，顯有未合。況證人丙○○於
    審判中證述：那是警察要求我這樣寫的，不是我要寫的，警
    察說不要超過50萬元等語（見98年5月12日審判筆錄第35頁
    ），並未證稱上開挖土機僅價值40萬元，原審認定顯有違誤
    。
  2.共同被告羅清鴻證述挖土機鎖頭已被破壞，係將電線線路拉
    出接觸發動；被告甲○○亦證述上開挖土機從臺東運回屏東
    後即停放在張泉淞之工廠內，並未修理過，中午時分被告乙○○即到工廠購買挖土機，是果如被告乙○○所述有上挖土
    機試車，應發現挖土機鎖頭被破壞之情形，竟未向被告甲○○或陳建男提出質問，仍購買上開挖土機，已有可疑。
  3.又證人即共同被告甲○○於原審證述：「那時候他（乙○○
    ）說你要賺多少，我說你的舅舅（陳建男）也知道，去買車
    子的時候他（陳建男）也知道是跟別人買多少，你們是親戚
    。拖車費、修理費，他說修理的費用，修理費用看以後修理
    多少才我來出」（見上開審判筆錄第24頁），是被告乙○○
    辯稱是否完全不知悉證人被告甲○○購買之價錢為18萬元，
    亦有可疑。
  4.再被告羅清鴻當初是用線頭拉出來接觸方式發動挖土機，業
    據被告羅清鴻結證屬實，雖被告乙○○、甲○○於審判中陳
    稱挖土機運回屏東時上面有鑰匙等語，惟被告甲○○無法交
    代鑰匙來源，僅陳稱挖土機從拖車開下來的時候上面就有鑰
    匙；被告乙○○則陳稱拖板車的司機都一定有鑰匙，足徵被
    告乙○○、甲○○2人顯係將鑰匙部分推託於無法對證之被
    告陳建男，應屬卸責之詞，況鑰匙縱由被告陳建男插在挖土
    機上面，應非原挖土機所用的鑰匙，依被告乙○○買賣修理
    中古挖土機的經驗，應可辨識，卻未提出質疑，其上開辯詞
    ，應為臨訟飾卸之詞，委不足採。
四、駁回被告甲○○上訴之理由：
    被告甲○○於本院準備程序及審理時對於原審認定其故買贓
    物之犯罪事實均坦承不諱，核與證人即共同被告羅清鴻、乙○○及證人丙○○於原審之證詞相符，並有讓渡證明書1紙
    、贓物認領保管單1紙、監視錄器翻拍照片1張、現場照片10
    張等在卷可按，且被告於原審雖矢口否認犯行，但原審根據
    卷內全部直接及間接證據詳予推敲，仍認定被告甲○○故買
    贓物之犯行事證明確，並審酌被告故買贓物犯行之動機、其
    智識能力、生活狀況、犯罪所得、所造成之損害等一切情狀
    ，量處被告甲○○有期徒刑10月，認事用法均無不當，被告
    上訴不服原審決，為無理由，應予駁回。惟被告甲○○未曾
    因犯罪受有期徒刑以上刑之宣告，有臺灣高等法院被告前案
    紀錄表1份在卷可按，其上訴後，復已與告訴人丙○○達成
    和解，賠償12萬元，於立和解書同時給付12萬元完畢，有和
    解書1份在卷可按，而告訴人丙○○失竊之挖土機亦已取回
    ，有贓物認領保管單1紙可按，被告甲○○出售上開挖土機
    予乙○○之所得36萬8千元亦已返還乙○○，為被告甲○○
    及乙○○於本院所是認，則被告甲○○故買本件贓物挖土機
    非但未賺得暴利，反而要支出賠償，其經此偵、審程序及受
    科刑之教訓後，當知警惕悔改，無再犯之虞，本院認其所受
    刑之宣告以暫不執行為適當，爰併宣告緩刑3年，以啟自新
    。
五、駁回檢察官上訴（即被告乙○○部分）之理由：
  1.有關本件挖土機之市價多少部分，檢察官雖提出臺灣省挖土
    機推土機操作員職業工會聯合會（以下簡稱挖土機聯合會）
    出具之97年度10月31日省挖推傳組字第097109函為證，認為
    本件挖土機市價約有55萬元，惟查上開函文是記載：「本會
    理監事經比對照片及進口報單後，有下列建議：1.此台重機
    械為小松120-5型挖掘機。2.依照片觀得車況尚稱良好，概
    估約有市價55萬元。3.照片中未能看到的走路馬達、總幫浦
    及引擎等主件，如其中有損壞則需再降價錢。...」，則挖
    土機聯合會是依據本件挖土機照片及進口報單後以肉眼觀看
    車輛外觀即為估價，並未實際看到本件挖土機，亦無相關挖
    土機之市價資料可供參酌，其估價過程似非嚴謹，且上開估
    價僅係「概估」、「建議」而已，尚難逕認本件挖土機之市
    價即約55萬元。而被害人丙○○於警詢時供稱：遭竊之怪手
    價值約40餘萬元；被告乙○○則以36萬8千元之價格向被告
    甲○○買受；乙○○於警詢時供稱：重新修理、換新、烤漆
    後才有市價約45萬元；於偵查中稱估計修理費約4、5萬元；
    於原審以證人身分結證稱：應有40萬元之價值等情，而被害
    人丙○○於取回挖土機後亦發現確有改裝設備等情，業據丙○○於原審證述明確（見原審卷第125頁起），則以被告乙○○購車之成本36萬8千元加上更換零件、修理等費用及日
    後售車利潤等，與被害人所述40餘萬元或被告乙○○所述約
    45萬元相較，實相差不大，如再考慮其係透過親戚陳建男之
    介紹、尚未明確知悉車況及無車輛進口報單等因素，其亦可
    能壓低一些價格，綜合上情，被告乙○○以36萬8千元購入
    之價格，在一般人主觀之認知上，應非明顯過低而不相當，
    故本件被告乙○○購入之價格縱使低於市價，亦難認為被告
    乙○○主觀上已預見本件挖土機為贓物。又被害人丙○○於
    原審作證雖稱其於警詢時所述之價格是警察要求我這樣寫的
    等語，惟其於原審作證時對於辯護人一再詰問本件挖土機之
    價值一節，僅稱：「這機械的東西不是我可以講的，買賣是
    憑個人去喊價的，賣的人當然要賣高一點，買的人要買便宜
    一點」；「（辯護人問：用了10年了還有40幾萬元的價值嗎
    ？）有。」等語（見原審卷第124頁），足見其亦無法指明
    本件挖土機市價是否遠超過其警詢時所述之價值，其上開證
    詞仍無從作為被告乙○○知悉本件挖土機為贓物之證據。
  2.又本件挖土機鎖頭有無破壞及被告乙○○購買時挖土機上有
    無鑰匙等節，均不足以認定被告乙○○預見該挖土機為贓物
    之理由，已據原判決第19頁（八）部分詳予論述，且無違背
    經驗或論理法則之情形，檢察官此部分上訴理由，尚無可採
    。
  3.至於同案被告陳建男已經死亡，已經原判決敘明在卷，上訴
    意旨以被告甲○○曾告知乙○○說陳建男知道其買多少錢等
    語，已無從查證，難以推測被告乙○○是否知悉甲○○僅以
    18萬元買下；且被告乙○○如知甲○○是以18萬元如此低價
    買進而懷疑是贓物，則被告乙○○是否可能花費2倍以上、
    高達36萬8千元之金額購入，而甘冒日後可能遭到查緝而血
    本無歸之風險？亦非無疑。
  4.從而，檢察官上訴意旨所述各節，均無從佐證被告乙○○購
    入本件挖土機時已預見其為贓物，上訴意旨指摘原判決不當
    ，請求撤銷改判，為無理由，應予駁回。
據上論結，應依刑事訴訟法第373條、第368條，刑法第74條第1
項第1款，判決如主文。
本案經檢察官鍾忠孝到庭執行職務。
中    華    民    國    98    年    11    月    4     日
                  刑事庭審判長法  官  何方興
                              法  官  賴淳良
                              法  官  林碧玲
以上正本證明與原本無異。
本件不得上訴。
中    華    民    國    98    年    11    月    4     日
                              書記官  李閔華


司法院資訊處製作；財團法人民間司法改革基金會備份。
